【裁判字號】    92,上訴,526
【裁判日期】    920401
【裁判案由】    毒品危害防制條例
【裁判全文】
臺灣高等法院刑事判決                            九十二年度上訴字第五二六號
    上  訴  人
    即  被  告  甲○○
    選任辯護人  張世興律師
                游雅鈴律師
右上訴人因毒品危害防制條例案件，不服臺灣板橋地方法院九十一年度字第二二一三
號，中華民國九十一年十二月三十一日第一審判決（起訴案號：臺灣板橋地方法院檢
察署九十一年度毒偵字第三０七七號）提起上訴，本院判決如左：
    主  文
原判決撤銷。
甲○○施用第一級毒品，處有期徒刑柒月。扣案塑膠袋壹只內所含毒品海洛因之殘渣
沒收銷燬；已使用之塑膠袋壹只、注射針筒壹支、橡皮管壹條均沒收。
    事  實
一甲○○曾先後於民國八十九年、九十年間二次因施用毒品案件，分別經臺灣板橋地
  方法院檢察署、臺灣澎湖地方法院檢察署等檢察官聲請法院裁定送觀察、勒戒後，
  均因無繼續施用毒品傾向，分經各該檢察署檢察官先後於八十九年四月十日以八十
  九年度偵字第一八○四號、九十年七月三日以九十年度毒偵字第一五號等不起訴處
  分確定；後又於九十一年三月五日服役期間，在臺北市○○區○○街某處加油站廁
  所內，施用毒品海洛因案件，經國防部北部地方軍事法院檢察署軍事檢察官起訴，
  由國防部北部地方軍事法院於九十一年十一月四日以九十一年度信判字第三六九號
  判決判處有期徒刑六月，嗣經甲○○上訴後撤回上訴而告確定。詎其於九十一年三
  月十六日自軍中退伍後，猶不知悔改，復另行起意，而於九十一年五月二十四日下
  午二時三十分許，駕駛車號ＵＰ－○三八七號自用小客車至臺北縣三重市某處時，
  在該車上，以針筒注射之方式，施用第一級毒品海洛因一次。嗣於同日晚間七時五
  十五分許駕駛上開車輛前往高雄途中，行經國道一號高速公路南向（起訴書誤繕為
  「北向」）二八○公里處新營收費站時，因行車有異為警攔停，而在其車上置物箱
  內扣得其所有供施用毒品海洛因使用之塑膠袋一只（內有毒品海洛因殘渣，量微無
  法秤重）、注射針筒一支、橡皮管（係供注射時，綁於手臂上使用，起訴書誤繕為
  「塑膠管」）一條等物（上開器具並非專供施用毒品使用之物），復經警採尿送驗
  結果，並呈有嗎啡反應，因而查悉上情。
二案經內政部警政署國道公路警察局第四警察隊報請臺灣臺南地方法院檢察署檢察官
  呈請臺灣高等法院檢察署檢察長令轉臺灣板橋地方法院檢察署檢察官偵查起訴
    理  由
一訊據上訴人即被告甲○○就右開時地施用第一級毒品海洛因一次之犯罪事實坦承不
  諱（見內政部警政署國道公路警察局第四警察隊刑案偵查卷被告九十一年五月二十
  四日偵詢筆錄、原審卷第五七、五九頁、本院卷第三十頁），復有其所有供施用毒
  品施用之上開內含第一級毒品海洛因塑膠袋、注射針筒、橡皮管等物扣案及臺南縣
  衛生局出具之驗尿報告一紙（見台灣台南地方法院檢察署九十一年營毒偵字第一一
  四號卷第二一頁）可資佐證，而上開扣案塑膠袋內含殘渣，係毒品海洛因殘渣，亦
  經被告陳明在卷（見內政部警政署國道公路警察局第四警察隊刑案偵查卷被告九十
  一年五月二十四日偵詢筆錄）。又被告曾先後於八十九年、九十年間二次因施用毒
  品案件，分別經臺灣板橋地方法院檢察署、臺灣澎湖地方法院檢察署等檢察官聲請
  法院裁定送觀察、勒戒後，均因無繼續施用毒品傾向，分經各該署檢察官先後於八
  十九年四月十日以八十九年度偵字第一八○四號、九十年七月三日以九十年度毒偵
  字第一五號等不起訴處分確定；其後又因於九十一年三月五日服役期間，在臺北市
  松山區○○街某處加油站廁所內，施用毒品海洛因案件，經國防部北部地方軍事法
  院檢察署軍事檢察官起訴，由國防部北部地方軍事法院於九十一年十一月四日以九
  十一年度信判字第三六九號判決判處有期徒刑六月，嗣被告撤回上訴已經確定等情
  ，亦據被告供陳在卷（見本院卷第三一頁），並有該等不起訴處分書、判決書在卷
  （見偵查卷第七、八頁，原審卷第三六至四二頁）足憑。是被告四犯本件毒品危害
  防制條例第十條第一項之施用第一級毒品罪，罪證明確，應予依法論科。
二被告雖辯稱：伊本件施用毒品犯行，與上開前經國防部北部地方軍事法院審判之施
  用毒品犯行，係基於概括犯意為之，有連續犯之裁判上一罪關係，本院並無審判權
  ，不應再予實體審理云云。惟按連續犯之所謂出於概括犯意，必須其多次犯罪行為
  自始均在一個預定犯罪計劃以內，出於主觀上始終同一犯意之進行，若中途另有新
  犯意發生，縱所犯為同一罪名，究非連續其初發的意思，即不能成立連續犯（最高
  法院七十年台上字第六二九六號判例參照）。經查，被告於九十一年三月五日服役
  中施用第一級毒品遭查獲後，已向其連長蔣篤明上尉表明：「以後不敢再吸毒，退
  伍後也是如此。」等語，並於同年月七日之自白書自行載明：「我這輩子再也不敢
  碰這種東西了（指毒品）．．．我會記住教訓，永遠不再接觸到任何犯法的事．」
  等語（見原審卷第四０頁所附之判決書），足見被告於上開施用毒品犯行後，已幡
  然悔悟，其施用第一級毒品之犯意自已中斷。況被告於原審審理時供稱：「（退伍
  之後至本件查獲前施用幾次海洛因？）只有這一次。」「（為何再施用？）因為我
  退伍之後，我弟兄跟我說之前的案件還是要被移送，我心情不好才會再施用海洛因
  。」「（三月五日被查獲後有無立志改過不再施用？）有。」等語（見原審卷五七
  、五八頁），益徵被告於距前一次施用毒品二個多月後再因心情不好施用毒品，且
  兩次施用毒品之時間並非緊接，顯係另行起意再為施用，揆諸前揭判例意旨，本件
  被告施用毒品之犯行自係另行起意再犯，與前案施用毒品犯行並無連續犯之裁判上
  一罪關係可言。此外，被告再犯本案時已經退伍，並無軍人身分，從而，本院自得
  就其本件犯行另予審究，並不生無審判權之問題，附此敘明。
三核被告甲○○所為，係犯毒品危害防制條例第十條第一項之施用第一級毒品罪。
四原審詳查後予以論罪科刑，固非無據。惟按依毒品危害防制條例第十八條第一項前
  段規定應沒收銷燬之物品，僅以查獲之毒品及專供製造或施用毒品之器具為限，並
  不包含塑膠袋。經查，扣案裝有第一級毒品海洛因之塑膠袋一只，並非毒品，亦非
  專供製造或施用毒品之器具，縱其內部沾有海洛因之粉末殘渣，亦僅得就該海洛因
  殘渣部分依毒品危害防制條例第十八條第一項前段為沒收銷燬之諭知，原審主觀上
  誤以為該塑膠袋內含有海洛因殘渣，無法析離，即應與第一級毒品海洛因同視，而
  依上開法條規宣告沒收銷燬，尚有未合。被告上訴辯稱本案與前案為裁判上一罪關
  係，應為前案判決效力所及，本院不應實體審理云云，固無理由，惟原判決既有前
  開可議之處，即屬無可維持，應由本院予以撤銷改判。爰審酌被告屢屢施用毒品，
  不知悔改，惟本案施用毒品僅一次，情節非重，及其犯後坦承施用毒品，態度尚稱
  良好等一切情狀，量處如主文第二項所示之刑，以資懲儆。扣案之上開塑膠袋內所
  含之第一級毒品海洛因應依毒品危害防制條例第十八條第一項前段規定，予以沒收
  銷燬；至扣案之上開塑膠袋一只，扣案之已使用之注射針筒一支、橡皮管一條等物
  ，均係被告所有供施用毒品之器具，為供犯罪所使用之物，業經被告供明在卷，惟
  塑膠袋、注射針筒及橡皮管均非專供製造或施用毒品使用，故非屬毒品危害防制條
  例第十八條第一項前段規定之「專供」施用毒品之器具，應另依刑法第三十八條第
  一項第二款規定，併予宣告沒收。
五據上論斷，應依刑事訴訟法第三百六十九條第一項前段、第三百六十四條、第二百
  九十九條第一項前段，毒品危害防制條例第十條第一項、第十八條第一項前段、第
  二十條第三項前段，刑法第十一條前段、第三十八條第一項第二款，判決如主文。
本案經檢察官張秋雲到庭執行職務。
中      華      民      國    九十二    年      四      月      一      日
                              臺灣高等法院刑事第四庭
                                  審判長法  官  蔡  永  昌
                                        法  官  李  英  豪
                                        法  官  徐  昌  錦
右正本證明與原本無異。
如不服本判決，應於收受送達後十日內向本院提出上訴書狀，其未敘述上訴之理由者
並得於提起上訴後十日內向本院補提理由書（均須按他造當事人之人數附繕本）。
                                        書記官  吳  金  來
中      華      民      國    九十二    年      四      月    一        日
附錄    本判決論罪科刑法條：
毒品危害防制條例第十條：
施用第一級毒品者，處六月以上五年以下有期徒刑。
施用第二級毒品者，處三年以下有期徒刑。


司法院資訊處製作；財團法人民間司法改革基金會備份。
